---
title: "IZSLER-Dati di attività e Personale-2019"
output: 
  flexdashboard::flex_dashboard:
    source: embed
    orientation: rows  
    vertical_layout: fill
    logo: www/logo.png
 
---
  

```{r global, include=FALSE}
library(flexdashboard)
library(tidyverse)
library(networkD3)
library(hrbrthemes)
library(readxl)
library(ggrepel)
library("RColorBrewer")
library(wesanderson)
library(DT)
library(plotly)
library(shiny)
options(scipen = .999)
riepilogo <- read_excel("dati.xls", sheet = "riepilogo")
personale<-read_excel("dati3.xls", sheet = "reparti")
personale$comparto<-rowSums(personale[,2:8], na.rm = T)
personale$dirigenza<-rowSums(personale[,9:11], na.rm = T)
personale$personale<-rowSums(personale[,12:13], na.rm = T)
costi<- read_excel("costi personale.xls")

r<-riepilogo %>% 
group_by(Reparto) %>% 
summarise(esami=round(sum(N.esami),0), ricavi=round(sum(Valore),0)) 

ai<-riepilogo %>% 
  select(Reparto,`Attività Interna`) %>% 
  drop_na(`Attività Interna`)

vp<-riepilogo %>% 
  select(Reparto,`Vendita Prodotti`) %>% 
  drop_na(`Vendita Prodotti`) 

p<-personale %>% 
  select(1,12:14)

costi<-costi[, c(3,5)]
costi<-unique(costi)
costi<-costi %>% 
  group_by(Reparto) %>% 
  summarise(costi=round(sum(`Costo personale`), 2))

dt<-left_join(r,vp)
dt<-left_join(dt,ai)
dt<-left_join(dt,p)
dt<-left_join(dt, costi)

dt$Rtot<-rowSums(dt[3:5])
dt<-dt %>% 
mutate(RPA=round(Rtot/personale,0),
       ICP=(round(100*(costi/Rtot),0))
)

```
QUADRO GENERALE
=========================================

```{r include=FALSE}
#totale esami
totes<-sum(r$esami)
#totuff
totuff<-riepilogo %>% 
        filter(Attività=="Ufficiale") %>% 
        summarise(sum(N.esami))
totnuf<-riepilogo %>% 
        filter(Attività=="Non Ufficiale") %>% 
        summarise(sum(N.esami))

ruff<-round(100*(totuff/totes),0)
nruff<-round(100*(totnuf/totes),0)

tric<-sum(dt$ricavi)
uric<-riepilogo %>% 
      filter(Attività=="Ufficiale") %>% 
      summarise(sum(Valore))
nuric<-riepilogo %>% 
      filter(Attività=="Non Ufficiale") %>% 
      summarise(sum(Valore))


puric<-round(100*(uric/tric),0)
pnuric<-round(100*(nuric/tric),0)

GT<-sum(dt$Rtot)

pGTr<-round(100*(sum(dt$ricavi)/GT), 0)
pGTai<-round(100*(sum(dt$`Attività Interna`)/GT), 0)
pGTvp<-round(100*(sum(dt$`Vendita Prodotti`)/GT),0)
```

Row{data-width=150}
-------------------------------------

### Totale Esami eseguiti
```{r}
valueBox(prettyNum(totes,big.mark = ","),  icon = "fa-flask")
```

### % Controlli Ufficiali
```{r}
gauge(ruff$`sum(N.esami)`, min = 0, max = 100, symbol = '%', gaugeSectors(colors="steelblue"))
```

### % Controlli  Non Ufficiali
```{r}
gauge(nruff$`sum(N.esami)`, min = 0, max = 100, symbol = '%', gaugeSectors(colors="steelblue"))
```

Row{data-width=150}
-------------------------------------
### Totale Ricavi da attività analitica (esami)

```{r}
valueBox(prettyNum(tric,big.mark = ","),  icon = "fa-euro")
```

### % Ricavi da Controlli Ufficiali
```{r}
gauge(puric$`sum(Valore)`, min = 0, max = 100, symbol = '%', gaugeSectors(colors="steelblue"))
```

### % Ricavi da Controlli Non Ufficiali
```{r}
gauge(pnuric$`sum(Valore)`, min = 0, max = 100, symbol = '%', gaugeSectors(colors="steelblue"))
```

Row{data-width=150}
-------------------------------------
### TOTALE RICAVI (analisi+attività interna+vendita prodotti)
```{r}
valueBox(prettyNum(GT,big.mark = ","),  icon = "fa-euro")
```

### % Tot ricavi da Attività analitica (Ufficiale e Non Ufficiale)
```{r}
gauge(pGTr, min = 0, max = 100, symbol = '%', gaugeSectors(colors="steelblue"))
```

### % Tot ricavi da Attività Interna
```{r}
gauge(pGTai, min = 0, max = 100, symbol = '%', gaugeSectors(colors="steelblue"))
```

### % Tot ricavi da Vendita Prodotti
```{r}
gauge(pGTvp, min = 0, max = 100, symbol = '%', gaugeSectors(colors="steelblue"))
```



ESAMI  
=========================================  

Column {.tabset}
-------------------------------------
   
### Attività analitica per reparto

```{r fig.height=8.5, fig.width=15}

dt %>%
  group_by(Reparto ) %>%
  summarise(esami=round(sum(esami/1000),0), ricavi=round(sum(Rtot/1000),0)) %>%
  arrange(esami) %>%
  mutate(Reparto = factor(Reparto, unique(Reparto))) %>%
  ggplot(aes(x=Reparto,y=esami, label=esami))+
  geom_segment( aes(x=Reparto, xend=Reparto, y=0, yend=esami), color="black")+
  geom_point( aes(x=Reparto, y=esami, size=ricavi),shape=21,color="darkblue" )+
  scale_size("Ricavi (€x1000)",  range=c(5, 25))+
  geom_text(color="black", size=4)+
  coord_flip()+
  theme_ipsum_rc(axis_title_just = "mc")+
  labs(y="N.esamix1000 ",x="")+
  geom_hline(yintercept= round(235, 0), col="red")+
   geom_label(
    label="Mediana (234565 esami)",
    x=5,
    y=300,
    label.padding = unit(0.55, "lines"), # Rectangle size around label
    label.size = 0.35,
    color = "black",
    fill="white"
  )

``` 


### Attività analitica da esami UFFICIALI
    
```{r fig.height=8.5, fig.width=15}
riepilogo %>% 
  group_by(Reparto, Attività) %>% 
  filter(Attività=="Ufficiale") %>% 
  summarise(esami=round(sum(N.esami/1000),0), ricavi=round(sum(Valore/1000),0)) %>% 
  ungroup %>% 
  arrange(esami) %>% 
  mutate(Reparto = factor(Reparto, unique(Reparto))) %>% 
  ggplot(aes(x=Reparto,y=esami, label=esami))+
  geom_segment( aes(x=Reparto, xend=Reparto, y=0, yend=esami), color="black")+  
  geom_point( aes(x=Reparto, y=esami, size=ricavi),shape=21,color="darkblue" )+
  scale_size("Ricavi (€x1000)",  range=c(5, 25))+
  geom_text(color="black", size=4)+
  coord_flip()+
  theme_ipsum_rc(axis_title_just = "mc")+
  labs(y="N.esamix1000 ",x="")+
  geom_hline(yintercept= round(104, 0), col="red")+
  geom_label(
    label="Mediana (104000 esami)", 
    x=5,
    y=150,
    label.padding = unit(0.55, "lines"), # Rectangle size around label
    label.size = 0.35,
    color = "black",
    fill="white"
  )


```

### Attività analitica da esami NON UFFICIALI
    
```{r fig.height=8.5, fig.width=15}

riepilogo %>% 
  group_by(Reparto, Attività) %>% 
    filter(Attività=="Non Ufficiale") %>% 
  summarise(esami=round(sum(N.esami/1000),0), ricavi=round(sum(Valore/1000),0)) %>% 
  ungroup() %>% 
  arrange(esami) %>% 
  mutate(Reparto = factor(Reparto, unique(Reparto))) %>% 
  ggplot(aes(x=Reparto,y=esami, label=esami))+
  geom_segment( aes(x=Reparto, xend=Reparto, y=0, yend=esami), color="black")+  
  geom_point( aes(x=Reparto, y=esami, size=ricavi),shape=21,color="darkblue" )+
  scale_size("Ricavi (€x1000) ",  range=c(5, 25))+
  geom_text(color="black", size=4)+
  coord_flip()+
  theme_ipsum_rc(axis_title_just = "mc")+
  labs(y="N.esamix1000 ",x="")+
  geom_hline(yintercept= round(55, 0), col="red")+
  geom_label(
    label="Mediana (55000 esami)", 
    x=5,
    y=300,
    label.padding = unit(0.55, "lines"), # Rectangle size around label
    label.size = 0.35,
    color = "black",
    fill="white"
  )

```


RICAVI  
=========================================  

Column {.tabset}
-------------------------------------

### Ricavi totali per reparto

```{r fig.height=8.5, fig.width=15}
dt%>% 
  group_by(Reparto ) %>% 
  summarise(esami=round(sum(esami/1000),0), ricavi=round(sum(Rtot/1000),0)) %>% 
  arrange(ricavi) %>% 
  mutate(Reparto = factor(Reparto, unique(Reparto))) %>% 
  ggplot(aes(x=Reparto,y=ricavi, label=ricavi))+
  geom_segment( aes(x=Reparto, xend=Reparto, y=0, yend=ricavi), color="black")+  
  geom_point( aes(x=Reparto, y=ricavi, size=esami), shape=21, alpha=0.9,color="darkblue" )+
  scale_size("N.esami x 1000",  range=c(5, 25))+
  geom_text(color="black", size=4)+
  coord_flip()+
  theme_ipsum_rc(axis_title_just = "mc")+
  labs(y="Ricavi (€x1000) ",x="")+
  geom_hline(yintercept= round(985, 0), col="red")+
  geom_label(
    label="Mediana (1110000 €)", 
    x=5,
    y=1500,
    label.padding = unit(0.55, "lines"), # Rectangle size around label
    label.size = 0.35,
    color = "black",
    fill="white"
  )

``` 

   
### Da Attività Ufficiale

```{r fig.height=8.5, fig.width=15}
 riepilogo %>% 
  group_by(Reparto, Attività) %>% 
  filter(Attività=="Ufficiale") %>% 
  summarise(esami=round(sum(N.esami/1000),0), ricavi=round(sum(Valore/1000),0)) %>% 
  ungroup %>% 
  arrange(ricavi) %>% 
  mutate(Reparto = factor(Reparto, unique(Reparto))) %>% 
  ggplot(aes(x=Reparto,y=ricavi, label=ricavi))+
  geom_segment( aes(x=Reparto, xend=Reparto, y=0, yend=ricavi), color="black")+  
  geom_point( aes(x=Reparto, y=ricavi, size=esami),shape=21,color="darkblue" )+
  scale_size("N.esami x 1000",  range=c(5, 25))+
  geom_text(color="black", size=4)+
  coord_flip()+
  theme_ipsum_rc(axis_title_just = "mc")+
  labs(y="Ricavi (€x1000) ",x="")+
  geom_hline(yintercept= round(505, 0), col="red")+
  geom_label(
    label="Mediana (505000 €)", 
    x=5,
    y=650,
    label.padding = unit(0.55, "lines"), # Rectangle size around label
    label.size = 0.35,
    color = "black",
    fill="white"
  )

```   

### Da Attività Non Ufficiale

```{r fig.height=8.5, fig.width=15}

riepilogo %>% 
  group_by(Reparto, Attività) %>% 
  filter(Attività=="Non Ufficiale") %>% 
  summarise(esami=round(sum(N.esami/1000),0), ricavi=round(sum(Valore/1000),0)) %>% 
  ungroup %>% 
  arrange(ricavi) %>% 
  mutate(Reparto = factor(Reparto, unique(Reparto))) %>% 
  ggplot(aes(x=Reparto,y=ricavi, label=ricavi))+
  geom_segment( aes(x=Reparto, xend=Reparto, y=0, yend=ricavi), color="black")+  
  geom_point( aes(x=Reparto, y=ricavi, size=esami),shape=21, color="darkblue" )+
  scale_size("N.esami x 1000",  range=c(5, 25))+
  geom_text(color="black", size=4)+
  coord_flip()+
  theme_ipsum_rc(axis_title_just = "mc")+
  labs(y="Ricavi (€x1000) ",x="")+
  geom_hline(yintercept= round(373, 0), col="red")+
  geom_label(
    label="Mediana (373000 €)", 
    x=5,
    y=500,
    label.padding = unit(0.55, "lines"), # Rectangle size around label
    label.size = 0.35,
    color = "black",
    fill="white"
  )
 
```

### Da Vendita Prodotti 

```{r,fig.height=8.5, fig.width=15}
r<-riepilogo %>% 
group_by(Reparto) %>% 
summarise(esami=round(sum(N.esami/1000),0), ricavi=round(sum(Valore/1000),0))  
  
vp<-riepilogo %>% 
  select(Reparto,`Vendita Prodotti`) %>% 
  drop_na(`Vendita Prodotti`) 
    
rvp<-left_join(r,vp)

rvp %>% 
  filter(`Vendita Prodotti`>0) %>% 
  arrange(`Vendita Prodotti`) %>% 
  mutate(vendita=round(`Vendita Prodotti`/1000,0)) %>% 
  mutate(Reparto = factor(Reparto, unique(Reparto))) %>% 
  ggplot(aes(x=Reparto,y=vendita, label=vendita))+
  geom_segment( aes(x=Reparto, xend=Reparto, y=0, yend=vendita), color="black")+  
  geom_point( size=15,shape=21, color="darkblue" )+
  geom_text(color="black", size=4)+
  coord_flip()+
  theme_ipsum_rc(axis_title_just = "mc")+
  labs(y="Ricavi da Vendita prodotti (€x1000) ",x="")+
  geom_hline(yintercept= round(41, 0), col="red")+
  geom_label(
    label="Mediana (41000 €)",
    x=3,
    y=250,
    label.padding = unit(0.55, "lines"), # Rectangle size around label
    label.size = 0.35,
    color = "black",
    fill="white"
  )

```

### Da Attività Interna

```{r ,fig.height=8.5, fig.width=15}
ai<-riepilogo %>% 
  select(Reparto,`Attività Interna`) %>% 
  drop_na(`Attività Interna`) 

rai<-left_join(r,ai)

 rai %>% 
  filter(`Attività Interna`>0) %>% 
  arrange(`Attività Interna`) %>% 
  mutate(attività=round(`Attività Interna`/1000,0)) %>% 
  mutate(Reparto = factor(Reparto, unique(Reparto))) %>% 
  ggplot(aes(x=Reparto,y=attività, label=attività,))+
  geom_segment( aes(x=Reparto, xend=Reparto, y=0, yend=attività,), color="black")+  
  geom_point( size=15,shape=21,color="darkblue" )+
  geom_text(color="black", size=4)+
  coord_flip()+
  theme_ipsum_rc(axis_title_just = "mc")+
  labs(y="Ricavi da Attività Interna (€x1000) ",x="")+
  geom_hline(yintercept= round(9, 0), col="red")+
  geom_label(
    label="Mediana (9000 €)",
    x=3,
    y=200,
    label.padding = unit(0.55, "lines"), # Rectangle size around label
    label.size = 0.35,
    color = "black",
    fill="white"
  )
```



PERSONALE  
=========================================

Column {.tabset}
-------------------------------------
   

### Personale Dirigente  

```{r,fig.height=8.5, fig.width=15}
dt %>% 
  select(Reparto, comparto, dirigenza) %>%
  pivot_longer(cols=2:3, names_to="categoria", values_to="personale") %>% 
  filter(categoria=="dirigenza") %>% 
  arrange(personale) %>%
  mutate(Reparto = factor(Reparto, unique(Reparto)))%>% 
  ggplot(aes(x=Reparto,y=personale, label=personale))+
  geom_segment( aes(x=Reparto, xend=Reparto, y=0, yend=personale), color="black")+  
  geom_point( size=15,shape=21,color="darkblue" )+
  geom_text(color="black", size=4)+
  coord_flip()+
  theme_ipsum_rc(axis_title_just = "mc")+
  labs(y="N. Personale Dirigente",x="")

```

### Personale di comparto   

```{r,fig.height=8.5, fig.width=15}
dt %>% 
  select(Reparto, comparto, dirigenza) %>%
  pivot_longer(cols=2:3, names_to="categoria", values_to="personale") %>% 
  filter(categoria=="comparto") %>% 
  arrange(personale) %>%
  mutate(Reparto = factor(Reparto, unique(Reparto)))%>% 
  ggplot(aes(x=Reparto,y=personale, label=personale))+
  geom_segment( aes(x=Reparto, xend=Reparto, y=0, yend=personale), color="black")+  
  geom_point( size=15,shape=21,color="darkblue" )+
  geom_text(color="black", size=4)+
  coord_flip()+
  theme_ipsum_rc(axis_title_just = "mc")+
  labs(y="N. Personale di Comparto",x="")

```


### Ricavo per Addetto (RPA)
 
```{r,fig.height=8.5, fig.width=15}

dt %>% 
   
  mutate(RPA=round((Rtot/personale)/1000,0)) %>%
  arrange(RPA) %>%
  mutate(Reparto = factor(Reparto, unique(Reparto)))%>% 
  ggplot(aes(x=Reparto,y=RPA, label=RPA))+
  geom_segment( aes(x=Reparto, xend=Reparto, y=0, yend=RPA), color="black")+  
  geom_point(  aes(size=personale), shape=21, alpha=0.8, color="darkblue") +
   scale_size_continuous( range = c(10,18))+
  geom_text(color="black", size=4)+
  coord_flip()+
  theme_ipsum_rc(axis_title_just = "mc")+
  labs(y="Ricavo per Addetto (RPA) €x1000",x="")+
  geom_hline(yintercept= round(45, 0), col="red")+
  geom_label(
    label="Mediana= 40671 €",
    x=7,
    y=65,
    label.padding = unit(0.55, "lines"), # Rectangle size around label
    label.size = 0.35,
    color = "black",
    fill="white"
  )
```

### RPA vs Ricavi Totali

```{r,fig.height=8.5, fig.width=15}

dt$size<-cut(dt$esami/1000, breaks=c(5,100,400,800,1200))
dt<-dt %>% 
   mutate(size=recode(size, 
                         `(5,100]`="<100",
                      `(100,400]`= "100-400",
                         `(400,800]`="400-800",
                      `(800,1.2e+03]`="800-1200"))
dt %>% 
  ggplot(aes(x=Rtot,y=RPA,label=Reparto, size=size, color=size))+
  geom_point(alpha=0.9)+
  scale_size_discrete("N.esamix1000",range=c(5, 12))+
  scale_color_manual("N.esamix1000",
     values= c("grey20","steelblue","salmon2","brown1"))+
    geom_hline(yintercept= median(dt$RPA), col="red")+
    geom_vline(xintercept= median(dt$Rtot), col="blue")+

    labs(x="Ricavi Totali € ", y="Ricavo per Addetto €")+
     geom_text_repel(aes(label = Reparto),
                      size = 2.8, colour="black")+
  annotate(geom="text",label="Mediana RPA = 40671 €",
           x=500000,y=42000, size = 4, colour = "red")+
  annotate(geom="text",label="Mediana Ricavi Totali = 1110935 €",
           x=1300000,y=100000, size = 4, colour = "blue")

```


### Costo del personale (CP)

```{r,fig.height=8.5, fig.width=15}
# dt$size<-cut(dt$esami/1000, breaks=c(5,100,400,800,1200))
# dt<-dt %>% 
#    mutate(size=recode(size, 
#                          `(5,100]`="<100",
#                       `(100,400]`= "100-400",
#                          `(400,800]`="400-800",
#                       `(800,1.2e+03]`="800-1200"))

dt %>% 
  select(Reparto, costi) %>%
  arrange(costi) %>%
  mutate(Reparto = factor(Reparto, unique(Reparto)))%>% 
  ggplot(aes(x=Reparto,y=costi/1000, label=round(costi/1000,0)))+
  geom_segment( aes(x=Reparto, xend=Reparto, y=0, yend=(costi/1000)-100), color="black")+  
  geom_point( size=18,shape=21,color="darkblue" )+
  geom_text(color="black", size=4)+
  coord_flip()+
  theme_ipsum_rc(axis_title_just = "mc")+
  labs(y="Costo del personalex1000",x="")+
  geom_hline(yintercept= round(1284.355, 0), col="red")+
  geom_label(
    label="Mediana (1284355 € )", 
    x=5,
    y=1500,
    label.padding = unit(0.55, "lines"), # Rectangle size around label
    label.size = 0.35,
    color = "black",
    fill="white"
  )
```

### Incidenza CP su Ricavi
```{r,fig.height=8.5, fig.width=15}

dt %>% 
  select(Reparto, ICP) %>%
  arrange(ICP) %>%
  mutate(Reparto = factor(Reparto, unique(Reparto)))%>% 
  ggplot(aes(x=Reparto,y=ICP, label=ICP))+
  geom_segment( aes(x=Reparto, xend=Reparto, y=0, yend=ICP-5),color="black")+  
  geom_point( size=18,shape=21,color="darkblue" )+
  geom_text(color="black", size=4)+
  coord_flip()+
  theme_ipsum_rc(axis_title_just = "mc")+
  labs(y="Incidenza costo del personale sui ricavi totali (%)",x="")+
  geom_hline(yintercept= 133, col="red")+
  geom_label(
    label="Mediana (133 %)", 
    x=5,
    y=140,
    label.padding = unit(0.55, "lines"), # Rectangle size around label
    label.size = 0.35,
    color = "black",
    fill="white"
  )
```

### CP vs Ricavi

```{r,fig.height=8.5, fig.width=15}

dt$size<-cut(dt$esami/1000, breaks=c(5,100,400,800,1200))
dt<-dt %>% 
   mutate(size=recode(size, 
                         `(5,100]`="<100",
                      `(100,400]`= "100-400",
                         `(400,800]`="400-800",
                      `(800,1.2e+03]`="800-1200"))

dt %>% 
  ggplot(aes(x=Rtot,y=costi,label=Reparto, size=size, color=size))+
  geom_point(alpha=0.9)+
  scale_size_discrete("N.esamix1000",range=c(5, 12))+
  scale_color_manual("N.esamix1000",
                     values= c("grey20","steelblue","salmon2","brown1"))+
  geom_hline(yintercept= median(dt$costi), col="red")+
  geom_vline(xintercept= median(dt$Rtot), col="blue")+
  
  labs(x="Ricavi Totali € ", y="Costi personale €")+
  geom_text_repel(aes(label = Reparto),
                  size = 2, colour="black")+
  annotate(geom="text",label="Mediana costi = 1284353 €",
           x=400000,y=1.2e6, size = 3.5, colour = "red")+
  annotate(geom="text",label="Mediana Ricavi Totali = 1110935 €",
           x=1250000,y=2.5e6, size = 3.5, colour = "blue")
```

### CP e  RPA

```{r,fig.height=8.5, fig.width=15}

dt %>% 
  ggplot(aes(x=RPA,y=costi,label=Reparto, size=size, color=size))+
  geom_point(alpha=0.9)+
  scale_size_discrete("N.esamix1000",range=c(5, 12))+
  scale_color_manual("N.esamix1000",
                     values= c("grey20","steelblue","salmon2","brown1"))+
  geom_hline(yintercept= median(dt$costi), col="red")+
  geom_vline(xintercept= median(dt$RPA), col="blue")+
  
  labs(x="RPA € ", y="Costo personale (CP) €")+
  geom_text_repel(aes(label = Reparto),
                  size = 2, colour="black")+
  annotate(geom="text",label="Mediana CP= 1284353 €",
           x=100000,y=1350000, size = 3.5, colour = "red")+
  annotate(geom="text",label="Mediana RPA = 40671 €",
           x=48000,y=1900000, size = 3.5, colour = "blue")
```

FONTE DATI 
=========================================

```{r}
 datatable(dt[,-13], rownames = FALSE, style = "bootstrap4", options= list( dom='t',bPaginate = FALSE))%>%
formatStyle(1:12,fontSize = '11px')
```