---
title: "Covid-19"
author: "Stefano Guazzetti <stefano.guazzetti@gmail.com>"
date:  "`r format(Sys.time(), '%d/%m/%Y')`"
output:
  html_document:
    toc: true
    toc_depth: 4
    number_sections: true
---

```{r setup, include=FALSE}
knitr::opts_chunk$set(echo = FALSE)
library(nlme)
library(textreadr)
library(DT)
library(ggplot2)
library(reshape2)
library(scales)
library(utils)
library(httr)
library(zoo)
library(forecast)
library(xts)
library(grid)
library(kableExtra)
library(gridExtra)
library(plotly)
library(RColorBrewer)
library(dygraphs)
library(leaflet)
library(classInt)
library(raster)
########################################################################################
CovidIT<-read.csv("https://raw.githubusercontent.com/pcm-dpc/COVID-19/master/dati-andamento-nazionale/dpc-covid19-ita-andamento-nazionale.csv")
                  #https://raw.githubusercontent.com/pcm-dpc/COVID-19/master/dati-andamento-nazionale/dpc-covid19-ita-andamento-nazionale.csv
CovidIT$Date<-as.Date(substr(CovidIT$data, 1, 10), format="%Y-%m-%d")
ultima_data<-tail(CovidIT$Date, 1)
CovidIT$PropIncr<-round(c(0, exp(diff(log(CovidIT$totale_casi)))), 3)
CovidIT$NewCases<-      CovidIT$nuovi_positivi #c(0, diff(CovidIT$totale_casi)) OCCHIO
  #CovidIT$totale_attualmente_positivi[2:nrow(CovidIT)]/CovidIT$totale_attualmente_positivi[1:(nrow(CovidIT)-1)]
CovidIT$GrowthFact<-round(c(NA, exp(diff(log(CovidIT$NewCases)))), 3)
  #CovidIT$nuovi_attualmente_positivi[2:nrow(CovidIT)]/CovidIT$nuovi_attualmente_positivi[1:(nrow(CovidIT)-1)]
#FIT<-lm(log(totale_casi)~Date, data=CovidIT)
CovidIT$NewHosp<-c(0, diff(CovidIT$totale_ospedalizzati))
CovidIT$NewIntens<-c(0, diff(CovidIT$terapia_intensiva))
CovidIT$NewDeaths<-c(0, diff(CovidIT$deceduti))
CovidIT$NewDischarged<-c(0, diff(CovidIT$dimessi_guariti))
CovidITLong<-melt(CovidIT[, c("Date", "NewCases", "NewHosp", "NewIntens", "NewDeaths", "NewDischarged")], value.name = "Cases", id.vars=1)
CovidITLong$variable<-factor(CovidITLong$variable, levels=c("NewCases", "NewHosp", "NewIntens", "NewDischarged", "NewDeaths" ))
#########################à
PopProvER<-read.csv("provincie_emilia.csv")
CovidProv<-read.csv("https://raw.githubusercontent.com/pcm-dpc/COVID-19/master/dati-province/dpc-covid19-ita-province.csv", na.strings = "")#spero solo per il 20042020
#CovidProv<-read.csv("dpc-covid19-ita-province.csv", na.strings = "")
CovidProv<-CovidProv[  ! CovidProv$denominazione_provincia %in%  c("In fase di definizione/aggiornamento", "fuori Regione/P.A.", "In fase di definizione", "Fuori Regione / Provincia Autonoma"), ]
names(CovidProv)[1]<-"data"
CovidProv$denominazione_regione<-gsub("-", " ", CovidProv$denominazione_regione)
CovidProv$Date<-as.Date(substr(CovidProv$data, 1, 10), format="%Y-%m-%d")
#CovidProv$totale_casi<-as.integer(CovidProv$totale_casi)
CovidER<-droplevels(subset(CovidProv, denominazione_regione == "Emilia Romagna"))
#CovidER<-merge(CovidER, PopProvER, by.x="denominazione_provincia", by.y="Provincia")
ERSplit<-split(CovidER$totale_casi, list(CovidER$denominazione_provincia))


ER_NewCases<-data.frame(melt(lapply(ERSplit, function(x) c(0, diff(x))), value.name="NewCases"),
                        melt(lapply(ERSplit, function(x) c(NA, exp(diff(log(x))))), value.name = "PropIncr"),
           Date=unique(CovidER$Date))
ER_NewCases<-ER_NewCases[,-2]
ER_NewCases$NewCases[ER_NewCases$NewCases<0]<-0
names(ER_NewCases)[3]<-"Provincia"
ER_NewCases$GrowthFactor<- melt(lapply(split(ER_NewCases$NewCases, list(ER_NewCases$Provincia)), function(x) c(NA, exp(diff(log(x))))))[,-2]
ER_NewCases$PropIncr[is.infinite(ER_NewCases$PropIncr)|is.nan(ER_NewCases$PropIncr)] <- NA
ER_NewCases$GrowthFactor[is.infinite(ER_NewCases$GrowthFactor)|is.nan(ER_NewCases$GrowthFactor)] <- NA

CovidReg<-read.csv("https://raw.githubusercontent.com/pcm-dpc/COVID-19/master/dati-regioni/dpc-covid19-ita-regioni.csv" )

#CovidReg<-read.csv("dpc-covid19-ita-regioni.csv")

CovidReg$Date<-as.Date(substr(CovidReg$data, 1, 10), format="%Y-%m-%d")
CovidReg$denominazione_regione<-gsub("-", " ", CovidReg$denominazione_regione)#necessario dal 31/03/2020
REGSplit<-split(CovidReg$totale_casi, list(CovidReg$denominazione_regione))
PopReg<-read.csv("PopRegIta.csv", h=T)#########################
PopReg$Regione<-factor(PopReg$Regione, levels=PopReg$Regione[PopReg$Ordine])
CovidReg2<-merge(CovidReg, PopReg, by.x="denominazione_regione", by.y="Regione")
CovidReg2$Area<-factor(CovidReg2$Area, levels=c("NORD", "CENTRO", "SUD"))
CovidReg2$denominazione_regione<-factor(CovidReg2$denominazione_regione, levels=levels(PopReg$Regione))

####nuovi casi per egione
REG_NewCases<-data.frame(melt(lapply(REGSplit, function(x) c(0, diff(x)))),
                        Date=unique(CovidReg$Date), Kind="Incident cases")
names(REG_NewCases)[2]<-"Regione"
########nuovi ospedalizzati totali totale_ospedalizzati
REGTotHospSplit<-split(CovidReg$totale_ospedalizzati, list(CovidReg$denominazione_regione))
REG_NewTotHosp<-data.frame(melt(lapply(REGTotHospSplit, function(x) c(0, diff(x)))),
                        Date=unique(CovidReg$Date), Kind="Total Hospitalizations")
names(REG_NewTotHosp)[2]<-"Regione"


####nuovi ospedalizzati con sintomi
REGHospSplit<-split(CovidReg$ricoverati_con_sintomi, list(CovidReg$denominazione_regione))
REG_NewHosp<-data.frame(melt(lapply(REGHospSplit, function(x) c(0, diff(x)))),
                        Date=unique(CovidReg$Date), Kind="Hospitalizations")
names(REG_NewHosp)[2]<-"Regione"
#REG_NewHosp$value[REG_NewHosp$value<0]<-0
### nuovi morti
REGDeathSplit<-split(CovidReg$deceduti, list(CovidReg$denominazione_regione))
REG_NewDeaths<-data.frame(melt(lapply(REGDeathSplit, function(x) c(0, diff(x)))),
                         Date=unique(CovidReg$Date), Kind="Deaths")
names(REG_NewDeaths)[2]<-"Regione"
### nuovi dimessi
REGDischSplit<-split(CovidReg$dimessi_guariti, list(CovidReg$denominazione_regione))
REG_NewDischs<-data.frame(melt(lapply(REGDischSplit, function(x) c(0, diff(x)))),
                         Date=unique(CovidReg$Date), Kind="Discharges")
names(REG_NewDischs)[2]<-"Regione"
####
REGICUSplit<-split(CovidReg$terapia_intensiva, list(CovidReg$denominazione_regione))
REG_NewICUs<-data.frame(melt(lapply(REGICUSplit, function(x) c(0, diff(x)))),
                         Date=unique(CovidReg$Date), Kind="ICU admissions")
#REG_NewICUs$value[REG_NewICUs$value<0]<-0
names(REG_NewICUs)[2]<-"Regione"

Events_REG<-rbind(REG_NewCases, REG_NewDeaths, REG_NewDischs, REG_NewHosp, REG_NewICUs, REG_NewTotHosp)
Events_REG$Kind<-factor(Events_REG$Kind, levels=c("Incident cases", "Hospitalizations", "ICU admissions", "Total Hospitalizations", "Discharges", "Deaths"),
                        labels=c("casi incidenti", "ricoveri netti (non ICU)", "ricoveri netti in ICU", "ricoveri netti totali", "dimissioni", "decessi"))

###############################

##################################

#download the dataset from the ECDC website to a local temporary file
GET("https://opendata.ecdc.europa.eu/covid19/casedistribution/csv", authenticate(":", ":", type="ntlm"), write_disk(tf <- tempfile(fileext = ".csv")))

#read the Dataset sheet into “R”. The dataset will be called "data".

# https://opendata.ecdc.europa.eu/covid19/casedistribution/csv
dataECDC <- read.csv(tf)
dataECDC$dateRep<-as.Date(dataECDC$dateRep, format="%d/%m/%Y")

ultima_ecdc<-max(dataECDC$dateRep)
dataECDC$cases<-abs(dataECDC$cases)
#AggECDC<-aggregate(cbind(cases, deaths) ~ countriesAndTerritories, data=dataECDC, FUN=sum)

AddNew<-function(x, what="cases", other="deaths",  orderday="dateRep"){
  x<-x[order(x[,orderday]),]
  CumDeaths<-cumsum(x[,other])
  CumCases<- cumsum(x[,what])
  PropIncr<-round(100*c(1, exp(diff(log(CumCases))))-100, 1)
  PropIncr[is.nan(PropIncr) | is.infinite(PropIncr)]<-0
  GrowthFact<-round(c(NA, exp(diff(log(x[,what])))),3)
  GrowthFact[is.nan(GrowthFact)]<-0
  GrowthFact[is.infinite(GrowthFact)]<-NA
  return(data.frame(x, CumCases, CumDeaths, PropIncr, GrowthFact))
}

ECDCSplit<-split(dataECDC, list(dataECDC$countriesAndTerritories))


ECDC2<-do.call(rbind, lapply(ECDCSplit, AddNew))
ECDC2$Country<-gsub("_", " ", ECDC2$countriesAndTerritories)
ECDC2$Prevalence<-round(100000*ECDC2$CumCases/ECDC2$popData2019)
Y<-ECDC2[order(ECDC2$dateRep, decreasing =F), 
            c("dateRep", "Country", "cases", "CumCases", "deaths", "CumDeaths", "Prevalence",  "PropIncr", "GrowthFact" )]
Yagg<-aggregate(cases~dateRep, data=dataECDC, FUN=sum, na.rm=T)

doubtime2<-function(x){
  half<-which.min(abs(x-max(x)/2))
  return(length(x)-half)
}

LastDoubl<-tapply(Y$CumCases, list(Y$Country), doubtime2)
LastDoubl.frame<-data.frame(Country=names(LastDoubl), DoubTime=LastDoubl)
#Y2<-subset(Y, dateRep == ultima_ecdc)###solo ultima data
Y2<-do.call(rbind,  lapply(split(Y, list(Y$Country)), tail, 1 ) )  #alternativa per la spagna

Y3<-merge(Y2[,-1], LastDoubl.frame)
Y3<-Y3[order(Y3$CumCases, decreasing = T), ]
```


# Report giornaliero sulla evoluzione dell'epidemia di COVID-19 (SARS-CoV-2)

**Nota**: questo report viene aggiornato giornalmente, utilizzando i dati resi disponibili dall'[ECDC](https://www.ecdc.europa.eu/en/publications-data/download-todays-data-geographic-distribution-covid-19-cases-worldwide), all'aggiornamento del `r format(ultima_ecdc,  format="%d/%m/%Y")` (riferiti al giorno precedente, per quel che riguarda l'Italia).


I dati riguardanti l'evoluzione della epidemia in Italia sono forniti dalla [Protezione Civile](https://github.com/pcm-dpc/COVID-19), all'aggiornamento del `r format(ultima_data,  format="%d/%m/%Y")`.

Per maggiore facilità di consultazione  delle [datatables](https://datatables.net), sulle quali è possibile fare operazioni di ordinamento, selezione, ricerca ed esportazione, si consiglia di aprire l'URL o il file HTML con un  browser come *chrome* o *firefox*, preferibilmente da computer.

#La situazione mondiale

I casi totali riportati, riguardanti l'intero pianeta, ad oggi sono `r sum(ECDC2$cases, na.rm=T)`, mentre il totale dei decessi riportato è di `r sum(ECDC2$deaths, na.rm=T)`.

I nuovi casi dell'ultimo giorno ammontano a `r  sum(ECDC2$cases[ECDC2$dateRep == ultima_ecdc])`. 

Il tempo empirico di raddoppio dei casi totali a livello planetario è attualmente di `r doubtime2(cumsum(Yagg$cases))` giorni.


```{r chunk1, echo=FALSE}

datatable(Y3, extensions = 'Buttons', rownames = FALSE, 
          colnames=c(  "Nazione", "Nuovi casi",  "Casi totali",  "Nuovi decessi", 
                     "Decessi totali", "Prevalenza periodale (casi per 100.000 abitati)",  "Incremento %le casi totali", "Growth Factor", "Tempo di raddoppio (gg)"),
          caption=paste("Covid-19, casi diagnosticati al", format(ultima_ecdc, format="%d/%m/%Y"), "(fonte ECDC)"),
          options = list(dom = 'Blfrtip',
                         buttons = c('copy', 'csv', 'excel', 'pdf', 'print'),
                         lengthMenu = list(c(10,25,50,-1),
                                           c(10,25,50,"All"))))


```


##Casi globali


```{r global,  fig.align="center", echo=FALSE, warning=FALSE, message=FALSE, fig.width=10, fig.height=8, fig.cap="Casi globali giornalieri. "}
ggplot(subset(Yagg,  dateRep > as.Date("2020-02-25", format="%Y-%m-%d")), aes(x=dateRep, y=cases))+geom_bar(stat="identity", width=1)+
  ylab("incident cases")+ggtitle(paste("global confirmed cases as of ", format(ultima_ecdc, format="%m/%d/%Y")))+
  #geom_line(aes(y=rollmean(cases, 10, na.pad = T , align="center") ), col=2, size=.8, alpha=1)+
  theme(plot.title = element_text(hjust = 0.5))+scale_x_date( date_breaks = "15 day", minor_breaks = "1 day", date_labels = "%m-%d")+
  labs(x="date", y="daily cases")+scale_y_continuous(labels = comma)
```




##Grafici di confronto 


###Confronto fra alcune nazioni (casi totali)


```{r chunk3, plotly=TRUE, fig.align="center", echo=FALSE, warning=FALSE, message=FALSE, fig.width=10, fig.height=8, fig.cap="Confronto fra prevalenze in alcune nazioni "}

#ECDC2$Prevalence<-round(100000*ECDC2$CumCases/ECDC2$popData2018)

GGX<-ggplot( subset(ECDC2, Country %in% c("United States of America", "Spain", "Germany", "France", "United Kingdom", "Italy", "Russia", "Netherlands",  "Brazil", "Sweden") & 
                 dateRep > as.Date("2020-02-25", format="%Y-%m-%d")) , 
              aes(x=dateRep, y=Prevalence, col=Country))+#scale_color_brewer( palette="Set1")+
  geom_line(size=1)+#scale_y_log10()+
  ylab("period prevalence")+#theme_bw()+
  theme(legend.position = "bottom")+scale_y_continuous(labels=comma, breaks = pretty_breaks(10))+
  ggtitle(paste("period prevalence as of ", format(ultima_ecdc, format="%m/%d/%Y")))+
  theme(plot.title = element_text(hjust = 0.5))+scale_x_date( date_breaks = "30 day", minor_breaks = "15 days", date_labels = "%m-%d")+
  labs(x="date", y="cases per 100,000 persons")+
  scale_color_manual(values=colorRampPalette(brewer.pal(8, "Set1"))(10))

ggplotly(GGX, session="knitr", kwargs=list(filename="nations",
                                             fileopt="overwrite"))

```


###Confronto fra alcune nazioni (casi incidenti)

```{r chunk4,  fig.align="center", echo=FALSE, warning=FALSE, message=FALSE, fig.width=10, fig.height=8, fig.cap="Confronto casi incidenti fra alcune nazioni"}
ggplot(subset(ECDC2, Country %in% c("United States of America", "Spain", "Germany", "France", "United Kingdom", "Italy")  & dateRep > "2020-02-22"), 
       aes(x=dateRep, y=cases))+ geom_bar(stat="identity", width=1)+
  ggtitle(paste("incident cases in as of", format(ultima_ecdc, format="%m/%d/%Y")))+ 
  theme(plot.title = element_text(hjust = 0.5))+scale_x_date(date_labels = "%m-%d", date_breaks = "30 day", minor_breaks = "15 day")+
  labs(x="date", y="new cases")+facet_wrap(~Country, scales="free_y")+theme(panel.spacing = unit(1, "lines"))

```

Si presti attenzione alla diversa scala verticale per nazione nel pannello sopra riportato.

```{r chunk4bis,  fig.align="center", echo=FALSE, warning=FALSE, message=FALSE, fig.width=10, fig.height=8, fig.cap="Confronto casi cumulati fra alcune nazioni, dal giorno del 100* caso "}

Confirmed100<-droplevels(subset(ECDC2, CumCases > 99 & Country %in%  c("United States of America", "Spain", "Germany", "France", "United Kingdom", "Italy") ))
SplitConf100<-split(Confirmed100, Confirmed100$Country)
add_order<-function(X, what="dateRep"){
  Day<-order(X[,what])
  LastSeven<-Day>(length(Day)-7)
  return(data.frame(X, Day, LastSeven))
}
CasesCommonOrigin<-do.call(rbind, lapply(SplitConf100, add_order))
#splittedDay0<-lapply(SplitConf100, add_order)
#splittedDay0<-splittedDay0[lapply(splittedDay0, nrow)>10]
#doubtime2(cumsum(Yagg$cases))
#linear_models7<-lmList(log(CumCases)~Day|Country, data=CasesCommonOrigin, subset=LastSeven, na.action = na.omit)

#linear_models<-lmList(log(CumCases)~Day|Country, data=CasesCommonOrigin, na.action = na.omit)
#fitted_values<-do.call(rbind, lapply(linear_models, fortify))
#CasesCommonOrigin$predicted<-round(exp(fitted_values$.fitted+0.5*fitted_values$.sigma^2))

ggplot(CasesCommonOrigin, aes(x=Day, y=CumCases)) +
  geom_line(size=.8)+
  theme(legend.position = "bottom")+ggtitle("total cases by country")+labs(x="days since 100 cases", y="cases")+
  scale_y_continuous( labels=comma)+ #limits=c(NA, max(CasesCommonOrigin$CumCases)),
# scale_y_log10() +   
# scale_y_continuous(breaks=c( 10000, 50000, 100000, 150000, 200000, 250000, 300000),
#                    labels = c("10000", "50000", "100000", "150000", "200000", "250000", "300000"))+
  theme(plot.title = element_text(hjust = 0.5)) + #coord_fixed(ratio = 10)+
 #geom_line(aes(x=Day, y=predicted), linetype ="dotted", col="red", size=1)  +
  facet_wrap(Country~.,  scales="free_y")  #, scales="free")



```

Si presti attenzione alla diversa scala verticale per nazione nel pannello sopra riportato.

###Velocità di crescita

L'allontanamento da un modello di crescita proporzionale, nel quale ad una variazione proporzionale costante dei casi cumulati corrisponde un incremento costante del numero dei nuovi casi, è meglio valutabile in un grafico che rappresenta il numero di nuovi casi giornaliero in funzione del numero totale di casi, in scala logaritmica per entrambe le quantità. Il modello moltiplicativo a tasso costante è idealmente rappresentato da una retta, mentre un rallentamento nella diffusione del contagio è rappresentato da una deviazione dalla linearità.

```{r chunk6v, fig.align="center", echo=FALSE, warning=FALSE, message = FALSE, fig.width=10, fig.height=10, fig.cap="Casi incidenti (media mobile di ampiezza 45 gg) in funzione dei casi totali (scala log-log), per alcuni paesi."}
#colorRampPalette(brewer.pal(8, "Set1"))(10)
ggplot(subset(ECDC2, CumCases > 99 & Country %in%  c("United States of America", "Spain", "Germany", "France", "United Kingdom", "Italy", "China", "Brazil", "Sweden") ), 
       aes(x=CumCases, y=rollmean(cases, 45, na.pad = T, align="center"), col=Country)) +
  geom_line(size=.8)+
  theme(legend.position = "bottom") +  scale_y_log10(labels=comma, limits=c(100, NA))+scale_x_log10(limits=c(1000, NA), labels=comma)+
  # scale_color_brewer( palette="Set1")
  labs(x="cumulative cases", y="incident cases")+scale_color_manual(values=colorRampPalette(brewer.pal(8, "Set1"))(10))

```



*** 



# La situazione italiana



I casi totali riportati sono `r CovidIT$totale_casi[CovidIT$Date == ultima_data]` ed il totale dei decessi è di `r CovidIT$deceduti[CovidIT$Date == ultima_data]`. I nuovi casi, al `r format(ultima_data,  format="%d/%m/%Y")` sono stati  `r CovidIT$NewCases[CovidIT$Date == ultima_data] `, mentre i decessi registrati nell'ultimo giorno sono  `r CovidIT$NewDeaths[CovidIT$Date == ultima_data] `.


Il tempo di raddoppio empirico (basato sui dati e non sul modello esponenziale di contagio, dal quale l'Italia si è allontanata con l'adozione di misure di mitigazione) è stato di  `r nrow(CovidIT) - which.min(abs(CovidIT$totale_casi-max(CovidIT$totale_casi)/2))` giorni.


```{r chunk5, echo=FALSE, warning=FALSE, message = FALSE}
IND<-c("Date", "ricoverati_con_sintomi", "terapia_intensiva", "totale_ospedalizzati", "totale_positivi",
        "deceduti", "totale_casi", "NewHosp",   "NewIntens", "NewDeaths", "NewCases", "PropIncr", "GrowthFact")
Nam<-c("Data",  "ricoverati (non ICU)",  "ricoverati (ICU)", "totale ospedalizzati",  "totale positivi" ,  
       "totale decessi", "totale casi", "diff ricoveri (non ICU)", "diff ricoveri (ICU)",  "nuovi decessi",   "nuovi casi",    "incr prop casi totali (%)" ,             
     "fattore di crescita")
#CovidIT$NewIntens[CovidIT$NewIntens<0]<-0
CovidIT$PropIncr<-round(100*CovidIT$PropIncr - 100, 1)
tabella<-CovidIT[order(CovidIT$Date, decreasing=TRUE), IND]
tabella$Date<-format(tabella$Date,  format="%d/%m/%Y")
datatable(tabella, colnames=Nam, 
          extensions = 'Buttons', rownames = FALSE, 
                caption=paste("Covid-19, situazione italiana al", format(ultima_data, format="%d/%m/%Y")),
                options = list(dom = 'Blfrtip',
                               buttons = c('copy', 'csv', 'excel', 'pdf', 'print'),
                               lengthMenu = list(c(10,25,50, -1),
                                                 c( 10,25,50, "All"))))
```

##Nuovi casi

```{r chunk6, fig.align="center", echo=FALSE, warning=FALSE, message = FALSE, fig.width=10, fig.height=8, fig.cap="Casi incidenti. La linea rossa rappresenta la media mobile, di  ampiezza  7 gg."}
ggplot(CovidIT, aes(x=Date, y=NewCases))+ geom_bar(stat="identity", width=1, alpha=.8)+
  ggtitle(paste("casi incidenti in Italia al", format(ultima_data,  format="%d/%m/%Y")))+ 
  geom_line(aes(y=rollmean(NewCases, 7, na.pad = T , align="center") ), col=2, size=.8, alpha=1)+
  theme(plot.title = element_text(hjust = 0.5))+scale_x_date(date_labels = "%d/%m", date_breaks = "14 day",  minor_breaks = "1 day")+
  labs(x="data", y="nuovi casi")
```





###Variazione giornaliera eventi

```{r chunk6b, echo=FALSE, fig.align="center", warning=FALSE, message = FALSE, fig.width=10, fig.height=10, fig.cap="Eventi incidenti: nuovi casi, bilancio ospedalizzazioni, bilancio ingressi in terapia intensiva, dimissioni,  decessi (attenzione alle scale, diverse per pannello)"}

#CovidITLong$Cases[CovidITLong$Cases < 0]<-0
ggplot(CovidITLong, aes(x=Date, y=Cases))+geom_bar(stat = "identity", width=1)+labs(x="data", y="nuovi eventi")+
  scale_x_date(date_labels = "%d/%m", date_breaks = "15 day",  minor_breaks = "1 day")+
  facet_grid(variable~., scales = "free", 
             labeller=labeller(variable=c(NewCases="casi incidenti", NewHosp="ricoverati (non ICU)", NewIntens="ricoverati in ICU", 
                                          NewDischarged ="dimessi",
                                          NewDeaths="decessi")))
```





##Casi totali

```{r chunk7, echo=FALSE, fig.align="center", warning=FALSE, message = FALSE, fig.width=10, fig.height=8, fig.cap="Casi e decessi totali"}
#FIT<-lm(log(totale_casi)~Date, data=CovidIT)
GA<-ggplot(CovidIT, aes(x=Date, y=totale_casi))+   geom_point(size=1)+geom_line(size=1)+
  ggtitle(paste("casi cumulati al",  format(ultima_data,  format="%d/%m/%Y")))+ 
  theme(plot.title = element_text(hjust = 0.5))+scale_x_date(date_labels = "%d/%m", date_breaks = "30 day",  minor_breaks = "7 day")+
  labs(x="", y="casi")#+
  #geom_line(data = fortify(FIT), aes(x = Date, y = exp(.fitted+.sigma^(2)/2)), col="red")

GB<-ggplot(CovidIT, aes(x=Date, y=deceduti))+   geom_point(size=1)+geom_line(size=1)+
  ggtitle(paste("decessi cumulati al",  format(ultima_data,  format="%d/%m/%Y")))+ 
  theme(plot.title = element_text(hjust = 0.5))+scale_x_date(date_labels = "%d/%m", date_breaks = "30 day",  minor_breaks = "7 day")+
  labs(x="", y="decessi")

grid.arrange(GA, GB, ncol=2)

```



***

#Previsione per i prossimi 7 giorni: casi incidenti in Italia

La serie storica accumulata in `r nrow(CovidIT)` giorni mostra, nelle osservazioni più recenti, una debole componente ciclica, settimanale, legata verosimilmente alle frequenze di refertazione degli esiti degli esami real-time PCR (tamponi). Si è qui adattato per la previsione un modello ARIMA (AutoRegressive Integrated Moving Average), al quale è stata aggiunta una componente ciclica settimanale.

```{r forecast, echo=F, warning=F, message=F, fig.align="center", fig.width=10, fig.height=8, results="asis",  fig.cap="Serie dei casi giornalieri e previsione e IC al 95% per la previsione (modello ARIMA)"}

Data<-zoo(CovidIT$NewCases, CovidIT$Date, frequency=7 )

dataX<-as.xts(Data, frequency =1)
#fitHW<-ets(dataX)
fitARIMA <- Arima(dataX, order=c(0,2,1), seasonal = list(order = c(0,1,1), period=7), lambda="auto", biasadj = T)
fc4<-forecast(fitARIMA, h=7)#, lev=80)
#fc4<-forecast(fitHW, h=7)

Obs<-fortify(fc4$x)
Pred<-fortify(fc4$mean)
Upper95<-fc4$upper[,2]
Upper80<-fc4$upper[,1]
Lower95<-fc4$lower[,2]
Lower80<-fc4$lower[,1]
#Lower<-fortify(fc4$lower)
Dates<-seq.Date(from=min(CovidIT$Date), by="day", length.out = nrow(Obs)+nrow(Pred))

DFX<-data.frame(Date=Dates, y=c(Obs$y, Pred$y), UL95=c(rep(NA, nrow(Obs)), Upper95), LL95=c(rep(NA, nrow(Obs)), Lower95),
                UL80=c(rep(NA, nrow(Obs)), Upper80), LL80=c(rep(NA, nrow(Obs)), Lower80), 
                value=rep(c("observed", "predicted"), c(nrow(Obs), nrow(Pred))))

tozero<-function(x) { 
  x[x<0]<-0 
  x
  }

DFX[,c(2:6)]<-apply(DFX[,c(2:6)], 2, tozero)




OBSERVED<-PREDICTED<-DFX$y
OBSERVED[DFX$value == "predicted"]<-NA
PREDICTED[DFX$value != "predicted"]<-NA

DFX2<-xts(data.frame(OBSERVED, PREDICTED=ceiling(PREDICTED), LCL= ceiling(DFX$LL95), UCL= ceiling(DFX$UL95)), order.by = as.Date(DFX$Date))



dygraph(DFX2, "nuovi casi") %>%
  dyRangeSelector() %>% 
  dyRangeSelector(height = 50) %>%
  dySeries("OBSERVED", label = "osservati") %>%
  dySeries(c("LCL", "PREDICTED", "UCL"), label = "previsti") %>%
  dyLegend(show = "always", hideOnMouseOut = FALSE) %>%
  dyHighlight(highlightCircleSize = 5,
              highlightSeriesOpts = list(strokeWidth = 2)) %>%
  dyOptions(axisLineColor = "navy", gridLineColor = "grey")



#ggplot(DFX, aes(x=Date, y=y, col=value))+scale_x_date(date_labels = "%d/%m", date_breaks = "7 day",  minor_breaks = "1 day")+
#  geom_ribbon(aes(ymin = LL95, ymax = UL95), fill =  "slategray2", linetype=0)+
#   geom_ribbon(aes(ymin = LL80, ymax = UL80), fill = "slateblue1", alpha=.7, linetype=0)+
#  geom_line(size=1, aes(linetype=value)) +labs(x="data",  y="nuovi casi") +
#  scale_color_manual(values=c("black", "black"))+
#  scale_linetype_manual(values=c("solid", "dashed"))+
#  theme_minimal()+scale_y_continuous(n.breaks = 6)+
#  theme(legend.position = "none",  plot.title = element_text(hjust = 0.5))+
#  ggtitle(paste("previsione (al ", format(max(CovidIT$Date), format="%d/%m/%Y"), ")", sep=""))




```


```{r predvalue, echo=FALSE, warning=FALSE, results="asis", message=FALSE}


kable_styling(knitr::kable(data.frame(Data=format(DFX$Date[Pred$x], format="%d/%m/%Y"), "Casi predetti"=ceiling(DFX$y[Pred$x]), 
                                      #"ICL 80%"=round(DFX$LL80[Pred$x]), "ICU 80%"=round(DFX$UL80[Pred$x]), 
                                      "ICL 95%"=ceiling(DFX$LL95[Pred$x]), "ICU 95%"=ceiling(DFX$UL95[Pred$x]) ), format="html", 
             col.names = c("Data", "Casi predetti", #"ICL 80%", "ICU 80%", 
                           "ICL 95%", "ICU 95%")), full_width = F)

```


Valori predetti per i prossimi 7 gg, con intervalli di confidenza al 95%.



 Il modello prevede l'accumularsi di `r format(round(sum(Pred$y)), scientific=F)` nuovi casi nei prossimi 7 gg.

***

#Dati Regionali

####Casi totali

```{r chunk13, plotly=TRUE,   echo=FALSE, fig.align="center", warning=FALSE, message = FALSE, fig.width=10, fig.height=8, fig.cap="Casi cumulati, per le regioni del nord Italia"}


mycolors<-colorRampPalette(brewer.pal(8, "Set1"))(21)
GGREG<-ggplot(CovidReg2, aes(x=Date, y=totale_casi, col=denominazione_regione))+ #subset(CovidReg2, Area=="NORD")
  geom_line(size=1)+#scale_y_log10()+
  ggtitle(paste("casi cumulativi, per regione, al", format(ultima_data,  format="%d/%m/%Y")))+# scale_color_brewer( palette=colorRampPalette(brewer.pal(8, "Set1"))(21))+
  theme(plot.title = element_text(hjust = 0.5))+scale_x_date(date_labels = "%d/%m", date_breaks = "30 day",  minor_breaks = "7 day")+
  scale_color_manual(values=mycolors)+scale_y_continuous(breaks = pretty_breaks(10))+
  labs(x="data", y="casi cumulativi", color="Regione")#+theme(legend.position = "bottom")

ggplotly(GGREG, session="knitr", kwargs=list(filename="region_cumul",
                                             fileopt="overwrite"))

```

####Prevalenza periodale

```{r chunk14, plotly=TRUE,  echo=FALSE, fig.align="center", warning=FALSE, message = FALSE, fig.width=10, fig.height=8, fig.cap="Prevalenza periodale per  regione (casi per 100.000 abitanti)"}
GGPREVPERIOD<-ggplot(CovidReg2, aes(x=Date, y=round(100000*totale_casi/Abitanti), col=denominazione_regione))+ 
  geom_line(size=1)+#scale_y_log10()+
  scale_y_continuous(breaks = pretty_breaks(10))+
  ggtitle(paste("prevalenza periodale in Italia al", format(ultima_data,  format="%d/%m/%Y")))+  scale_color_manual(values=mycolors)+
  theme(plot.title = element_text(hjust = 0.5))+scale_x_date(date_labels = "%d/%m", date_breaks = "14 day",  minor_breaks = "7 day")+
  labs(x="", y="casi per 100.000 abitanti", color="Regione")

ggplotly(GGPREVPERIOD, session="knitr", kwargs=list(filename="regions_prev",
                                             fileopt="overwrite"))

```

####Incidenza giornaliera

```{r chunk14inc, echo=FALSE, fig.align="center", warning=FALSE, message = FALSE, fig.width=10, fig.height=8, fig.cap="Incidenza, valori giornalieri per area e regione  (casi per 100.000 abitanti)"}

ggplot(CovidReg2, aes(x=Date, y=100000*nuovi_positivi/Abitanti))+ 
  geom_bar(stat="identity", width=1)+
  ggtitle(paste("incidenza giornaliera in Italia al", format(ultima_data,  format="%d/%m/%Y")))+# scale_color_brewer( palette="Dark2")+
  theme(plot.title = element_text(hjust = 0.5))+scale_x_date(date_labels = "%d/%m", date_breaks = "30 day",  minor_breaks = "14 day")+
  labs(x="", y="nuovi casi al giorno per 100000 abitanti")+theme(legend.position = "bottom")+facet_wrap(Area~denominazione_regione, ncol=6)+
  theme(axis.text.x = element_text(angle = 90, hjust = 1))


```



#Dati Provinciali

###Prevalenza periodale 

```{r prevprovIt, include=TRUE, fig.align="center", echo=FALSE, warning=FALSE, error=FALSE, fig.width=10, fig.height=8, fig.cap="Prevalenza (casi x 100.000 abitanti), i colori corrispondono ad una discretizzazione in decili"}
LastDate<-max(CovidProv$Date)
LastProvCovid<-subset(CovidProv, Date==LastDate)
load("ItaPoly.Rdata")
#ProvCov<-unique(CovidProv$sigla_provincia)
PopProv<-read.csv("province.csv")
LastProvCovid2<-merge(LastProvCovid, PopProv, by.x="codice_provincia", by.y="Codice.provincia")
LastProvCovid2$Prevalence<-round(100000*LastProvCovid2$totale_casi/LastProvCovid2$POPOLAZIONE)
ItaPolyCovid<-merge(ItaPoly, LastProvCovid2, by="sigla_provincia")

breaks_qt <- classIntervals(ItaPolyCovid$Prevalence, 
                            n = 9, 
                            style = "quantile" )


breaks_qt <- classIntervals(ItaPolyCovid$Prevalence, n = 10)
#str(breaks_qt)
#breaks_qt$brks

pal_fun <- colorQuantile("YlOrRd", NULL, n = 10)
p_popup <- paste0("<strong>Casi x 100.000 abitanti: ", ItaPolyCovid$Prevalence, " </strong> <br> <center>(n casi totali: ", ItaPolyCovid$totale_casi, ")<center>")
LFLT<-leaflet(ItaPolyCovid) %>%
  addPolygons(stroke = FALSE,
              fillColor = ~pal_fun(Prevalence), # set fill color with function from above and value
              fillOpacity = 0.7, smoothFactor = 0.1, 
              popup = p_popup) %>%
  addTiles(group = "OSM") %>%
  addProviderTiles("Thunderforest.MobileAtlas", group = "Carto") %>%
  addLegend("bottomleft", 
            colors = colorRampPalette(brewer.pal(9, "YlOrRd"))(10), #mycolors<-colorRampPalette(brewer.pal(9, "YlOrRd"))(10)
            labels = paste0("fino a ", as.character(round(breaks_qt$brks[-1]))),
            opacity=0.7,
            title = 'Casi x 100.000 abitanti')
LFLT
```



*** 
#Emilia Romagna


I casi totali riportati, alla data del `r format(ultima_data, format="%d/%m/%Y")` sono `r CovidReg$totale_casi[CovidReg$Date==ultima_data & CovidReg$denominazione_regione=="Emilia Romagna"]`, mentre il totale dei decessi è di `r CovidReg$deceduti[CovidReg$Date==ultima_data & CovidReg$denominazione_regione=="Emilia Romagna"]`.


### Variazione giornaliera di alcuni eventi in ER

```{r chunk9bis, echo=FALSE, fig.align="center", warning=FALSE, message = FALSE, fig.width=10, fig.height=10, fig.cap="Variazione degli eventi in ER: nuovi casi, bilancio ospedalizzazioni, bilancio terapia intensiva, dimissioni, decessi (attenzione alle scale, diverse per pannello)"}

ggplot(subset(Events_REG, Regione=="Emilia Romagna"), aes(x=Date, y=value))+geom_bar(stat = "identity", width=1)+labs(x="data", y="nuovi eventi")+ 
  scale_x_date(date_labels = "%d/%m", date_breaks = "7 day",  minor_breaks = "1 day")+
              facet_grid(Kind~., scales = "free")
             


```


```{r chunk9ter, echo=FALSE, message=FALSE, warning=FALSE}

tab<-reshape(subset(Events_REG, Regione=="Emilia Romagna", select = c(value, Date, Kind)), 
          direction="wide", timevar = "Kind", idvar="Date")

datatable(tab[order(tab$Date, decreasing=TRUE),], extensions = 'Buttons', rownames = FALSE, 
          colnames=c("data", "casi", "decessi", "dimessi", "ospedalizzati (non ICU)", "terapia intensiva", "ricoveri totali"),
          caption=paste("Bilancio giornaliero nuovi eventi in ER fino al", format(ultima_data, format="%d/%m/%Y")),
          options = list(dom = 'Blfrtip',
                         buttons = c('copy', 'csv', 'excel', 'pdf', 'print'),
                         lengthMenu = list(c(10,25,50, -1),
                                           c(10,25,50, "All"))))




```





###Nuovi casi, per provincia

```{r chunk9, echo=FALSE, fig.align="center", warning=FALSE, message = FALSE, fig.width=10, fig.height=8, fig.cap="Casi incidenti, per provincia"}
ggplot(ER_NewCases, aes(x=Date, y=NewCases))+geom_bar(stat="identity", width=1)+
  ggtitle(paste("nuovi casi in Emilia Romagna al", format(ultima_data, format="%d/%m/%Y")))+ 
  theme(plot.title = element_text(hjust = 0.5))+scale_x_date(date_labels = "%d/%m", date_breaks = "30 days",  minor_breaks = "14 days")+
  labs(x="data", y="casi incidenti")+facet_wrap(~Provincia)
```


###Prevalenza periodale 

```{r chunk10, echo=FALSE, plotly=TRUE,  fig.align="center", warning=FALSE, message = FALSE, fig.width=10, fig.height=8, fig.cap="Prevalenza periodale per  provincia (casi per 100.000 abitanti)"}

mycolors<-colorRampPalette(brewer.pal(8, "Set1"))(9)
CovidER2<-merge(CovidER, PopProvER, by.x="denominazione_provincia", by.y="Provincia")
CovidER2$PeriodPrev<-round(100000*CovidER2$totale_casi/CovidER2$Popolazione)

GGPREVPROV<-  ggplot(CovidER2, aes(x=Date, y=PeriodPrev, col=denominazione_provincia))+ 
  geom_line(size=1)+
  scale_y_continuous(breaks = pretty_breaks(10))+
  ggtitle(paste("prevalenza periodale in ER al", format(ultima_data,  format="%d/%m/%Y")))+  scale_color_manual(values=mycolors)+
  theme(plot.title = element_text(hjust = 0.5))+scale_x_date(date_labels = "%d/%m", date_breaks = "14 day",  minor_breaks = "7 day")+
  labs(x="", y="casi per 100.000 abitanti", color="Provincia")

ggplotly(GGPREVPROV, session="knitr", kwargs=list(filename="prov_prev", fileopt="overwrite"))

```



###Incremento proporzionale giornaliero dei casi totali

Valoni prossimi a zero indicano un rallentamento nella comparsa di  nuovi casi.

```{r chunk11, echo=FALSE, fig.align="center", warning=FALSE, message = FALSE, fig.width=10, fig.height=10, fig.cap="Incremento proporzionale giornaliero dei casi totali, per provincia"}
ER_NewCases$PropIncr<-100*ER_NewCases$PropIncr-100
ggplot(ER_NewCases, aes(x=Date, y=PropIncr))+ geom_line()+geom_point(size=0.8)+
  ggtitle(paste("incremento percentuale dei casi in ER  al", format(ultima_data, format="%d/%m/%Y")))+ scale_y_continuous(limits=c(0,100))+
  theme(plot.title = element_text(hjust = 0.5))+scale_x_date(date_labels = "%d/%m", date_breaks = "30 days",  minor_breaks = "14 days")+
  labs(x="data", y="% dei casi totali del giorno precedente")+facet_wrap(~Provincia)+
  geom_hline(yintercept=0, col=2, size=.5)
```

###_Growth Factor_ $(\frac{\Delta N_{t}}{\Delta N_{t-1}})$

Un GF minore o uguale a uno indica un rallentamento nella velocità di accumulo dei casi ed un allontanamento da una crescita esponenziale dei contagi.

```{r chunk12, echo=FALSE, fig.align="center", warning=FALSE, message = FALSE, fig.width=10, fig.height=10, fig.cap="Growth factor, per provincia"}
ggplot(ER_NewCases, aes(x=Date, y=GrowthFactor))+ geom_point(size=0.8)+
 # geom_line(aes(x=Date, y=rollmean(GrowthFactor, 120, na.pad=T, align="center")), col=2)+
  ggtitle(paste("fattore di crescita giornaliero in ER al", format(ultima_data, format="%d/%m/%Y")))+scale_y_continuous(limits=c(0, NA))+ 
  theme(plot.title = element_text(hjust = 0.5))+scale_x_date(date_labels = "%d/%m", date_breaks = "30 days",  minor_breaks = "14 days")+
  labs(x="data", y="growth factor")+facet_wrap(~Provincia)+
  geom_hline(yintercept=1, col=2, size=.5)+stat_smooth(n=14, span=.35)

#rollmean(NewCases, 7, na.pad = T , align="center")
```


###Casi in ER per giorno e provincia

```{r chunk16, message=FALSE, echo=FALSE, warning=FALSE}
CovidERx<-CovidER[, c("Date", "denominazione_provincia", "totale_casi")]
CovidERSplit<- split(CovidERx, list(CovidERx$denominazione_provincia))

add_New<-function(x, what="totale_casi"){
  NewCases<-c(0, diff(x[,what]))
  NewCases[NewCases<0]<-0
  PropIncr<-round(c(1, exp(diff(log(x[,what])))), 3)
  PropIncr[is.nan(PropIncr) | is.infinite(PropIncr)]<-1
  GrowthFact<-round(c(NA, exp(diff(log(NewCases)))), 3)
  GrowthFact[is.nan(GrowthFact)]<-0
  GrowthFact[is.infinite(GrowthFact)]<-NA
  data.frame(x, NewCases, PropIncr, GrowthFact)
}
#add_New(SplitConf[[1]])

Covider3 <- do.call(rbind, lapply(CovidERSplit, add_New))
Covider3x<-merge(Covider3, PopProvER, by.x="denominazione_provincia", by.y="Provincia")
Covider3x$Prevalence<-round(100000*Covider3x$totale_casi/Covider3x$Popolazione)
tabellaER<-Covider3x[order(Covider3x$Date, decreasing=TRUE), c("Date", "denominazione_provincia",  "totale_casi",
                                                               "Prevalence", "NewCases", "PropIncr", "GrowthFact" )]

tabellaER$Date<-format(tabellaER$Date, format="%d/%m/%Y")
tabellaER$PropIncr<-round(100*tabellaER$PropIncr - 100, 1)

datatable(tabellaER, extensions = 'Buttons', rownames = FALSE, 
          colnames=c("data", "provincia", "totale casi","prevalenza periodale (x100.0000 ab)",  "nuovi casi", "incr prop casi totali (%)", "growth factor"),
                caption=paste("Covid-19, casi totali in ER fino al", format(ultima_data, format="%d/%m/%Y")),
                options = list(dom = 'Blfrtip',
                               buttons = c('copy', 'csv', 'excel', 'pdf', 'print'),
                               lengthMenu = list(c(9,20,50, -1),
                                                 c(9,20,50, "All"))))



```


