---
title: "Analisi tempi esame"
author: " "
date: "11/11/2020"
output: html_document
---

```{r setup, include=FALSE}
knitr::opts_chunk$set(echo = TRUE)

library("readxl")
library("tidyverse")
library("lubridate")
library("kableExtra")
library("gridExtra")
library("hrbrthemes")
library("knitr")
library("here")
library("patchwork")

###TEMPI ANALISI###
tempi <- read_excel(here("programmazione", "data", "raw", "newtempianalisi.xlsx"))
tempi$mp <- substr(tempi$VALORI_MP_REV, start=1, stop = 9)
tempi$VNMP <- paste(tempi$VALORI_VN,tempi$mp, tempi$VALORI_REVISIONE) # <- creo una chiave univoca in tempi tempi$VNMPdup <- duplicated(tempi$VNMP)


###ESAMI 2019 DARWIN###
esami <- read_excel(here("programmazione", "data", "raw", "dati2019.xlsx"))
esami$MMPP <- substr(esami$mp, start=1, stop = 9)
esami$VNMP <- ifelse(!is.na(esami$vngruppo), paste(esami$vngruppo, esami$MMPP, esami$revmp), paste(esami$vn, esami$MMPP, esami$revmp)) # <- creo chiave simile a tempi$VNMP per fare collegamento tra esami e tempi
esami$REPARTO <- tolower(esami$Reparto)
esami <- esami %>% 
  mutate(REPARTO = recode(REPARTO, "sede territoriale di milano (is)" = "sede territoriale di milano", 
                          "reparto tecnologie biologiche applicate - batteriologia specializzata" = "reparto tecnologie biologiche applicate", 
                          "reparto tecnologie biologiche applicate - colture cellulari" = "reparto tecnologie biologiche applicate", 
                          "reparto virologia - laboratorio proteomica" = "reparto virologia", 
                          )) %>% 
  filter(!REPARTO %in% c("analisi del rischio ed epidemiologia genomica",
                         "reparto produzione e controllo materiale biologico"))


#### Ore lavorate 2019###  GRU
hwd19 <- readRDS( here("programmazione", "data", "processed", "hwd19.rds")) # <- dati ore contratto e ore erogate per dip/rep/lab

hwd19$REPARTO <- tolower(hwd19$Laboratorio)

hwd19 <- hwd19 %>% 
  mutate(REPARTO = recode(REPARTO, "sede territoriale di piacenza - parma" = "sede territoriale di piacenza" , 
                          "laboratorio chimica applicata alle tecnologie alimentari" = "reparto chimica degli alimenti e mangimi",
                          "laboratorio contaminanti ambientali" = "reparto chimica degli alimenti e mangimi", 
                          "laboratorio mangimi e tossicologia" = "reparto chimica degli alimenti e mangimi", 
                          "laboratorio residui" = "reparto chimica degli alimenti e mangimi", 
                          "reparto chimico degli alimenti (bologna)" = "bologna (reparto chimico degli alimenti)", 
                          "laboratorio analisi genomiche, laboratorio diagnostica molecolare, ogm" = "reparto tecnologie biologiche applicate",
                          "laboratorio batteriologia specializzata" = "reparto tecnologie biologiche applicate", 
                          "laboratorio colture cellulari, biobanca" = "reparto tecnologie biologiche applicate", 
                          "laboratorio di proteomica e diagnostica tse" = "reparto virologia", 
                          "laboratorio di virologia e sierologia specializzata, microscopia elettronica" = "reparto virologia")) %>% 
  filter(!REPARTO %in% c("laboratorio benessere animale, biochimica clinica, immunologia veterinaria e stabulari",
                         "laboratorio di controllo di prodotti biologici, farmaceutici e convalida di processi produttivi", 
                         "laboratorio produzione terreni", 
                         "laboratorio produzione vaccini e reagenti"))

```

### Distribuzione tempi-analisi

Ci sono complessivamente 1605 Voci Nomenclatore associati a differenti tempi-analisi cosi come sono stati calcolati per la valorizzazione. La Mediana è pari a 16 minuti. 



```{r echo=FALSE, message=FALSE, warning=FALSE}

m <- median(tempi$MinutiComparto, na.rm = TRUE)

p1 <- tempi %>% 
ggplot(aes(MinutiComparto)) +
  geom_histogram(bins = 100, alpha=0.5)+
  theme_ipsum_rc()+
  labs(x="")+
  geom_vline(xintercept = m, color = "red")+
  theme(axis.title.y=element_blank(),
        axis.text.y=element_blank(),
        axis.ticks.y=element_blank())
  


p2 <- tempi %>% 
  ggplot(aes( MinutiComparto, y = 1))+
  geom_jitter(aes(), alpha=0.2, position=position_jitter(w=0.1,h=0.1))+
  theme_ipsum_rc()+
  geom_vline(xintercept = m, color = "red")+
  labs(x="")+
  theme(axis.title.y=element_blank(),
        axis.text.y=element_blank(),
        axis.ticks.y=element_blank())

p1/p2 + plot_annotation("Distribuzione dei tempi analisi in minuti di 1605 VN")

```

### Definizione tempi analisi per Reparto

A partire dal database delle valorizzazioni utilizzando la chiave-analisi VNMP ( VN+MP+rev)  è stato possibile collegarsi al database derivato da Darwin degli esami eseguiti nel 2019. Per ogni chiave-analisi il numero di esami eseguiti per reparto è stato moltiplicato per il tempo-esame, ottenendo quindi il tempo-analisi. 
A titolo di esempio  due tabelle:  
La tabella 1 riporta per la data del 7/1/2019 del reparto **Sede Territoriale di Bergamo**, le prove eseguite e corrispondente VNMP, il numero di esami eseguiti per singola VNMP, il tempo esame definito e il tempo-analisi (tempo esame X n.esami)


```{r echo=FALSE, message=FALSE, warning=FALSE}


 options(knitr.kable.NA = '')
 esami %>% 
    left_join((tempi %>% 
  select(VNMP, MinutiComparto, MinutiDirigente) %>% 
  group_by(VNMP) %>% 
  summarise(mincomp = mean(MinutiComparto, na.rm = TRUE), 
            mindir = mean(MinutiDirigente, na.rm = TRUE))), by = "VNMP") %>% 
    mutate(tesami = esami*mincomp) %>%
    filter(REPARTO == "sede territoriale di bergamo"  & 
             as.Date(dtreg) == as.Date("2019-01-07")) %>% 
    select(VNMP, "prova_singola" = provasingola, "prova_gruppi" = provagruppi, esami, 
           "tempo_esame" = mincomp, "tempo_analisi" = tesami) %>% 
   kable() %>% 
   kable_styling(full_width = F, bootstrap_options = c("striped", "hover", "condensed"))
 
```


La tabella 2 riporta lo stesso prospetto ma riferito al reparto **Bologna (reparto chimico degli alimenti)**

```{r echo=FALSE, message=FALSE, warning=FALSE}

 options(knitr.kable.NA = '')
 esami %>% 
    left_join((tempi %>% 
  select(VNMP, MinutiComparto, MinutiDirigente) %>% 
  group_by(VNMP) %>% 
  summarise(mincomp = mean(MinutiComparto, na.rm = TRUE), 
            mindir = mean(MinutiDirigente, na.rm = TRUE))), by = "VNMP") %>% 
    mutate(tesami = esami*mincomp) %>%
    filter(REPARTO == "bologna (reparto chimico degli alimenti)"  & 
             as.Date(dtreg) == as.Date("2019-01-07")) %>% 
    select(VNMP, "prova_singola" = provasingola, "prova_gruppi" = provagruppi, esami, 
           "tempo_esame" = mincomp, "tempo_analisi" = tesami) %>% 
   head(20) %>% 
   kable() %>% 
   kable_styling(full_width = F, bootstrap_options = c("striped", "hover", "condensed"))
 
```

### Tempi-analisi per Reparto

```{r echo=FALSE, message=FALSE, warning=FALSE}

options(knitr.kable.NA = '')

t <- tempi %>% 
  select(VNMP, MinutiComparto, MinutiDirigente) %>% 
  group_by(VNMP) %>% 
  summarise(mincomp = mean(MinutiComparto, na.rm = TRUE), 
            mindir = mean(MinutiDirigente, na.rm = TRUE)) 

esami %>% 
  left_join(t, by = "VNMP") %>% 
  mutate(tesami = esami*mincomp) %>% 
  group_by(REPARTO) %>% 
  summarise(nesami = sum(esami, na.rm = T),
            tesami = sum(tesami, na.rm = T)/60) %>% 
  left_join(
    (hwd19 %>% 
      group_by(Dipartimento, REPARTO) %>% 
      summarise(hworked = sum(hworked), 
                hprev = sum(hprev))),
    by = "REPARTO") %>% 
  select(Dipartimento, Reparto = REPARTO, "N. esami" = nesami, "tempo analisi(h)" = tesami, 
         "ore disponibili" = hprev, "ore erogate" = hworked ) %>% 
  arrange(desc(Dipartimento)) %>% 
   kable() %>% 
   kable_styling(full_width = F, bootstrap_options = c("striped", "hover", "condensed"))


```




  
