---
title: "Full Time Equivalent e programmazione"
subtitle: ""
author: "Dr. Massimo Tranquillo"
institute: "IZSLER"
date: "08/10/2020"
output:
  xaringan::moon_reader:
    css: [default, metropolis, metropolis-fonts]
    lib_dir: libs
    nature:
      highlightStyle: github
      highlightLines: true
      countIncrementalSlides: false

---
```{r setup, include=FALSE}
knitr::opts_chunk$set(echo = FALSE)
library(readxl)
library(tidyverse)
library(lubridate)
library(kableExtra)
library(gridExtra)
library(dygraphs)
library(forecast)
library(hrbrthemes)
library(knitr)
library(xaringan)
library(forecast)
library(xts)
library(grid)
library(hrbrthemes)


# datiatt <- read_excel("D:/Dati/vito.tranquillo/Desktop/GitProjects/IZSLER-COGES/PROGRAMMAZIONE/BGSOBI2019.xlsx")
# anag <- read_excel("D:/Dati/vito.tranquillo/Desktop/GitProjects/IZSLER-COGES/PROGRAMMAZIONE/HR.xlsx")
# time <- read_excel("D:/Dati/vito.tranquillo/Desktop/GitProjects/IZSLER-COGES/PROGRAMMAZIONE/personaleBgSoVa.xlsx")

setwd("~/Library/Mobile Documents/com~apple~CloudDocs/gitProject/IZSLER-COGES/PROGRAMMAZIONE")
datiatt <- read_excel("BGSOBI2019.xlsx")
anag <- read_excel("HR.xlsx")
time <- read_excel("personaleBgSoVa.xlsx")
anag$stdtime <- anag$hsett*(anag$attività/100)*4.3
mat2019 <- unique(factor(anag$Matricola))

```


# Metodologia

- Anno 2019

- Dati di attività da Business-Object (Darwin) della sezione di BG e SO

- Tempo standard : 36 h/settimanali x 46.4 settimane lavorative (escluse 5.6 settimane di ferie pari a 28gg come da contratto ) del **personale di comparto**

- Ore lavorate : dati delle presenze in minuti/mese per matricola dal software SIGMA (non più attivo dal 01/09/2020) del **personale di comparto**

- Unità di aggregazione dati : **Laboratorio/tempo**


- Calcolo del full time equivalent (FTE) per unità di aggregazione


---
# Full Time Equivalent
<br>
- Indicatore delle risorse effettivamente disponibili per l'esecuzione di attività o progetti.
<br>
- Permette  di effettuare confronti tra laboratori/reparti/tempo indipendentemente dal numero effettivo di persone presenti. 
<br>
- FTE spesso non corrisponde al numero di dipendenti presenti. 
<br>
- FTE è un indicatore utilizzato per confrontare e aiutare a comprendere i carichi di lavoro e la frammentazione di tali carichi,  tra processi, team, reparti, flussi di valore e aziende. Ciò è particolarmente importante negli ambienti in cui i dipendenti lavorano su più processi, sono condivisi tra più team, lavorano orari dispari e / o lavorano part-time.

--

- 1 FTE = <span style="color:blue">**un individuo a tempo pieno con contratto di 36h/settimanali**</span>

- Una persona che lavora 18h in una settimana corrisponde a  18/36 = 0.5 FTE

- Una persona che lavora 40 h settimana corrisponde a 40/36 = 1.11 FTE

- Due persone che lavorano 18h settimana corrispondono a 2*18/36 = 1 FTE

--

$$\text{FTE}_{agg} = \frac{\sum \text{numero ore erogate}_{agg}}{\text{numero di ore standard} }$$

---
# Dati di  Attività 2019 
<br>
```{r echo=FALSE, message=FALSE, warning=FALSE}
options(knitr.kable.NA = '')
datiatt$dtreg<-as.Date(datiatt$datareg, format="%Y-%m-%d")

datiatt$anno <- year(datiatt$dtreg)
datiatt$mese <- month(datiatt$dtreg)

datiatt$repanalisi2 <- ifelse(datiatt$repanalisi== "Sede Territoriale di Bergamo", "Sede Territoriale di Bergamo", 
                             ifelse(datiatt$repanalisi== "Sede Territoriale di Binago","Sede Territoriale di Binago",
                                    ifelse(datiatt$repanalisi== "Sede Territoriale di Sondrio","Sede Territoriale di Sondrio","Altri reparti")))

  att <-datiatt %>% 
    filter(anno==2019 & repanalisi2 != "Altri reparti", repanalisi2 != "Sede Territoriale di Binago") %>% 
    group_by(repanalisi2, labs) %>% 
    summarise(totesami = sum(esami, na.rm = T)) %>% 
    arrange(repanalisi2, desc(totesami)) %>% 
    select( "Reparto" = repanalisi2, "laboratorio" =labs, "Totale esami" = totesami)
  
    datiatt %>% 
    filter(anno==2019 ) %>% 
    group_by(repacc) %>% 
    summarise(totconf = sum(conf, na.rm = T)) %>% 
    arrange(repacc, desc(totconf)) %>% 
    mutate(laboratorio = rep("Accettazione", 3)) %>% 
    select( "Reparto" = repacc, "Laboratorio" =laboratorio,  "Totale conferimenti" = totconf) %>% 
    filter(Reparto != "Sede Territoriale di Binago") %>% 
    bind_rows(att) %>% 
    # kbl() %>% 
    # kable_classic(full_width = F, font_size = 20) %>% 
    kable( ) %>%
    kable_styling(  font_size = 15) %>% 
    collapse_rows(columns = 1, valign = "top")
   
  

```

- 78 finalità
- 436 prove
- 121 tecniche

---
# Ripartizione del personale 

```{r echo=FALSE}
anag$htot <- anag$hsett*46.4
anag$stdtime <- anag$htot*(anag$attività/100)
anag %>% select(-dtnascita, -stdtime) %>% 
  rename(Reparto = reparto, "h/anno" = htot, "h/sett" = hsett) %>% 
  filter(., Matricola %in% mat2019) %>% 
  pivot_wider(names_from = laboratorio, values_from = c(attività)) %>%
  kable( ) %>%
    kable_styling(  font_size = 13.5) %>% 
  collapse_rows(columns = 1, valign = "top")
```

---
# Ripartizione del personale
 
```{r echo=FALSE}
anag %>% select(-dtnascita, -attività) %>% 
  filter(reparto=="Sede Territoriale di Bergamo") %>% 
  
  filter(., Matricola %in% mat2019) %>% 
  mutate(Matricola = as.character(Matricola), 
         hsett = as.character(hsett)) %>% 
  pivot_wider(names_from = laboratorio, values_from = c(stdtime)) %>%
  select(-reparto) %>% 
    janitor::adorn_totals(where = "row") %>% 
  rename( "h/anno" = htot, "h/sett" = hsett) %>% 
  kable(caption = "Sede Territoriale di Bergamo") %>% 
  kable_styling(  font_size = 15)
  

```

---
# Ripartizione del personale

```{r echo=FALSE}
anag %>% select(-dtnascita, -attività) %>% 
  filter(reparto=="Sede Territoriale di Sondrio") %>% 
  filter(., Matricola %in% mat2019) %>% 
  mutate(Matricola = as.character(Matricola), 
         hsett = as.character(hsett)) %>% 
  pivot_wider(names_from = laboratorio, values_from = c(stdtime)) %>%
  select(-reparto) %>% 
    janitor::adorn_totals(where = "row") %>% 
  rename( "h/anno" = htot, "h/sett" = hsett) %>% 
  kbl(caption = "Sede Territoriale di Sondrio") %>% 
  kable_styling(  font_size = 15)
```

---

# FTE per Reparto/Laboratorio/Anno
<br>

```{r echo=FALSE, message=FALSE, warning=FALSE}
options(digits = 2)
time %>% 
  filter(rep != "VA" & Anno==2019) %>% 
  select ( rep, Matricola, Mese, Minuti) %>% 
  group_by(rep, Matricola) %>% 
  summarise(wdmin = sum(Minuti/60, na.rm = T)) %>% 
  filter(., Matricola %in% mat2019) %>% 
  left_join(anag, by = "Matricola") %>% 
  mutate(wkdtime = wdmin*(attività/100)) %>% 
  group_by(rep, laboratorio) %>%
  summarise(hstd = sum(stdtime, na.rm=T),
            hsettw = sum(wkdtime, na.rm = T)) %>% 
  mutate(FTEp = hstd/1670.4, 
         FTEe = hsettw/1670.4,
         perc = 100*(hsettw/hstd)) %>% 
  select("Reparto" = rep, "Laboratorio"=laboratorio,"tempo-standard" = hstd, "tempo-lavorato" = hsettw, "%tempo-stand utilizzato" = perc,  "FTE-disponibile" = FTEp, "FTE-effettivo" = FTEe) %>% 
  kbl() %>% 
  kable_styling(  font_size = 15) %>% 
  collapse_rows(columns = 1, valign = "top")
```

---

# Variazione mensile del FTE 

```{r echo=FALSE, fig.height=9, fig.width=13, message=FALSE, warning=FALSE}
anag$htot <- anag$hsett*46.4
anag$hot_m <- anag$hsett*4.3
anag$stdtime <- anag$htot*(anag$attività/100)
anag$stdtime_m <-anag$hot_m*(anag$attività/100)
time %>% 
  filter(rep != "VA" & Anno==2019) %>% 
  select ( rep, Matricola, Mese, Minuti) %>% 
  group_by(rep, Matricola, Mese) %>% 
  summarise(wdmin = sum(Minuti/60, na.rm = T)) %>% 
  filter(., Matricola %in% mat2019) %>% 
  left_join(anag, by = "Matricola") %>% 
  mutate(wkdtime = wdmin*(attività/100)) %>% 
  select(- htot, - stdtime) %>% 
  group_by(rep, laboratorio, Mese) %>% 
  summarise(hstd_m = sum(stdtime_m, na.rm = T),
            hwd_m = sum(wkdtime)) %>% 
  mutate("FTE disponibile" = hstd_m/154.80, 
         "FTE effettivo" = hwd_m/154.80) %>% 
  pivot_longer(cols = 6:7, names_to = "FTE") %>% 
  
  ggplot() +
  aes(x=Mese, y=value, col = FTE)+
  geom_point()+geom_line()+  
  scale_color_manual(values = c("FTE effettivo" = "black", "FTE disponibile" = "red"))+
  facet_wrap(~laboratorio+rep)+
  theme_ipsum_rc(strip_text_size = 8.5, 
                 strip_text_face = "bold")+ ylab("")+
  theme(legend.title = element_blank()) +
  scale_x_continuous(breaks=c(1,2,3,4,5,6,7,8,9,10,11,12))
```

---

# Attività e FTE 

```{r echo=FALSE, message=FALSE, warning=FALSE}
WL <- time %>% 
 filter(rep != "VA" & Anno==2019) %>% 
  select ( rep, Matricola, Mese, Minuti) %>% 
  group_by(rep, Matricola) %>% 
  summarise(wdmin = sum(Minuti/60, na.rm = T)) %>% 
  filter(., Matricola %in% mat2019) %>% 
  left_join(anag, by = "Matricola") %>% 
  mutate(wkdtime = wdmin*(attività/100)) %>% 
  group_by(rep, laboratorio) %>% 
  summarise(hstd = sum(stdtime),
            hsettw = sum(wkdtime)) %>% 
  mutate(FTEp = hstd/1670.4, 
         FTEe = hsettw/1670.4,
         perc = 100*(hsettw/hstd)) %>% 
  select("reparto" = rep, laboratorio,"tempo-standard" = hstd, "tempo-lavorato" = hsettw, "%tempo-stand utilizzato" = perc,  "FTE-previsto" = FTEp, "FTE-effettivo" = FTEe)


names(WL)[1] <- "Reparto"

att <-datiatt %>% 
  filter(anno==2019 & repanalisi2 != "Altri reparti", repanalisi2 != "Sede Territoriale di Binago") %>% 
  group_by(repanalisi2, labs) %>% 
  summarise(totesami = sum(esami, na.rm = T)) %>% 
  arrange(repanalisi2, desc(totesami)) %>% 
  select( "Reparto" = repanalisi2, "laboratorio" =labs, "Totale esami" = totesami)

accett <- datiatt %>% 
  filter(anno==2019 ) %>% 
  group_by(repacc) %>% 
  summarise(totconf = sum(conf, na.rm = T)) %>% 
  arrange(repacc, desc(totconf)) %>% 
  mutate(laboratorio = rep("Accettazione", 3)) %>% 
  select( "Reparto" = repacc, laboratorio,  "Totale conferimenti" = totconf) %>% 
  filter(Reparto != "Sede Territoriale di Binago") %>% 
  bind_rows(att)
  
options(knitr.kable.NA = '')
WL %>% 
  right_join(accett, by = c("Reparto", "laboratorio")) %>% 
  rename(Laboratorio = laboratorio) %>% 
  kbl(digits = 2) %>% 
  kable_styling(  font_size = 15) %>%
  collapse_rows(columns = 1, valign = "top")
  
```
---
# Attività e FTE

## Attività Sede Territoriale di Bergamo 2002-2019
```{r echo=FALSE, fig.height=9, fig.width=13, message=FALSE, warning=FALSE }
setwd("~/Library/Mobile Documents/com~apple~CloudDocs/gitProject/IZSLER-COGES/PROGRAMMAZIONE")
dati<-read.csv("newdati3.csv", header=T, sep=";", fileEncoding="latin1")

dati$Date<-as.Date(dati$datareg, format="%d/%m/%Y")
dati$anno <- year(dati$Date)

bg <- dati %>% 
  #filter(reparto=="Sezione di Bergamo" & anno >= 2018) %>% 
  filter(reparto=="Sezione di Bergamo") %>% 
  group_by(Date) %>% 
  summarise(es=sum(esami, na.rm = T))

esami <-xts(bg[,-1],order.by=bg$Date) 
esami <- apply.weekly(esami$es, FUN = sum)
esami <- subset(esami, esami$es >71)
mseries <- cbind(esami, rollmean(esami,4.3), rollmean(esami, 52)) 
names(mseries) <- c("esami/settimana", "media mobile mensile", "media mobile annuale")
index(mseries) <- as.Date(index(mseries))
autoplot(mseries, geom = c("line")) + xlab("Anno") +
  theme_ipsum_rc()

```
---
# Attività e FTE
##  Attività Sede Territoriale di Bergamo 2019

```{r echo=FALSE, fig.height=9, fig.width=13, message=FALSE, warning=FALSE}
bg <- dati %>% 
  filter(reparto=="Sezione di Bergamo" & anno >= 2019) %>% 
  group_by(Date) %>% 
  summarise(es=sum(esami, na.rm = T))
esami <-xts(bg[,-1],order.by=bg$Date) 
mseries <- cbind(esami, rollmean(esami,5), rollmean(esami, 25)) 
names(mseries) <- c("esami/giorno", "media mobile settimanale", "media mobile mensile")
index(mseries) <- as.Date(index(mseries))
autoplot(mseries, geom = c("line")) +  xlab("Anno") +
  theme_ipsum_rc()
```











---
# Programmazione basata sul FTE

```{r echo=FALSE, message=FALSE, warning=FALSE}
setwd("~/Library/Mobile Documents/com~apple~CloudDocs/gitProject/IZSLER-COGES/PROGRAMMAZIONE")
p <- read_excel("P1.xlsx")
p %>% 
  rename("Operatore" = operatore, "Laboratorio A" = labA, "Laboratorio B" = labB, "Laboratorio C" = labC) %>% 
kbl() %>% 
 kable_styling(full_width = T)
  
```

---
# Programmazione basata sul FTE

```{r echo=FALSE, message=FALSE, warning=FALSE}
p$'Obiettivo A' <- rep("?", 8)
p%>% 
  rename("Operatore" = operatore, "Laboratorio A" = labA, "Laboratorio B" = labB, "Laboratorio C" = labC) %>% 
  kbl() %>% 
  kable_styling(full_width = T) %>% 
  column_spec(5, color = "red")
```

---
# Programmazione basata sul FTE

--
- Obiettivo A 

--
- **si stabilisce che per il raggiungimento di A occorre 1 FTE**

--
- 1 FTE = una persona 36h/sett
    - 2 persone 0.5 FTE
    - 4 persone 0.25 FTE
    - 8 persone 0.125 FTE

- si decide di assegnare l'obiettivo a 8 operatori 

--
- ore per persona a settimana da dedicare all'obiettivo = 0.125*36 = 4.5 h /settimana / persona

--
- ogni operatore coinvolto dovrà usare 4.5*46.4 = 208.8 h/anno

--
- % di ore standard per operatore da allocare all'obiettivo = 208.8/1670.4 = 12.5%

---
# Programmazione basata sul FTE

```{r echo=FALSE, message=FALSE, warning=FALSE}
p$'Obiettivo A' <- rep("?", 8)
p%>% 
  rename("Operatore" = operatore, "Laboratorio A" = labA, "Laboratorio B" = labB, "Laboratorio C" = labC) %>% 
  kbl() %>% 
  kable_styling(full_width = T) %>% 
  column_spec(5, color = "red")
```

---
# Programmazione basata sul FTE
```{r echo=FALSE, message=FALSE, warning=FALSE}
p$'Obiettivo A' <- rep("12.5", 8)
p%>% 
   rename("Operatore" = operatore, "Laboratorio A" = labA, "Laboratorio B" = labB, "Laboratorio C" = labC) %>% 
  kbl() %>% 
  kable_styling(full_width = T) %>% 
  column_spec(5, color = "red")
```

---

# Programmazione basata sul FTE
```{r echo=FALSE, message=FALSE, warning=FALSE}
p$'Obiettivo A' <- rep("12.5", 8)
p$labA <- c(80, 0,75,87.5,0,62.5,5,7.5)
p$labB <- c(0,87.5,5,0,0,0,5,0)
p$labC <- c(7.5,0,7.5,0,87.5,25,77.5,80)
p%>% 
   rename("Operatore" = operatore, "Laboratorio A" = labA, "Laboratorio B" = labB, "Laboratorio C" = labC) %>% 
  kbl() %>% 
  kable_styling(full_width = T) %>% 
  column_spec(2:4, color = "blue") %>% 
  column_spec(5, color = "red")
```

---

# Programmazione basata sul FTE

```{r echo=FALSE, message=FALSE, warning=FALSE}
setwd("~/Library/Mobile Documents/com~apple~CloudDocs/gitProject/IZSLER-COGES/PROGRAMMAZIONE")
p <- read_excel("P1.xlsx")
p$'Obiettivo A' <- rep(12.5, 8)
p$labA <- c(80, 0,75,87.5,0,62.5,5,7.5)
p$labB <- c(0,87.5,5,0,0,0,5,0)
p$labC <- c(7.5,0,7.5,0,87.5,25,77.5,80)
hst <- function(x)
{ (x/100)*1670.4
}
M <- data.frame("Operatore" = p$operatore, apply(p[,-1], 2, hst))

M %>% 
   rename( "Laboratorio A" = labA, "Laboratorio B" = labB, "Laboratorio C" = labC, "Obiettivo A" = Obiettivo.A) %>% 
   kbl() %>% 
  kable_styling(full_width = T)

```

